臺灣新竹地方法院交通事件裁定　　　　 100年度交聲字第83號
移送機關即　交通部公路總局新竹區監理所
原處分機關
異　議　人　林進郎
即受處分人
上列異議人因違反道路交通管理處罰條例案件，對於交通部公路
總局新竹區監理所民國100年1月20日竹監自字第裁50-E00000000
號所為之違反道路交通管理事件裁決處分，聲明異議，本院裁定
如下：
    主    文
異議駁回。
    理    由
一、按受處分人不服道路交通管理處罰條例第8 條主管機關所為
    之處罰者，得於接到裁決書之翌日起20日內，向管轄地方法
    院聲明異議；法院認為聲明異議無理由者，應以裁定駁回之
    ，道路交通管理處罰條例第87條第1 項、道路交通事件處理
    辦法第18條分別定有明文。次按汽車駕駛人轉彎時，不依標
    誌、標線、號誌指示者，處新臺幣（下同）600元以上1,800
    元以下罰鍰；又汽車駕駛人，駕駛汽車有違反本條例之行為
    ，經交通勤務警察或依法令執行交通稽查任務人員制止時，
    不聽制止或拒絕停車接受稽查而逃逸者，除按各該條規定處
    罰外，處3,000元以上6,000元以下罰鍰，為道路交通管理處
    罰條例第48條第1項第2款、第60條第1 項所明定。又汽車駕
    駛人駕駛汽車違反道路交通管理處罰條例第48條第1項第2款
    、第60條第1 項規定者，除均應依該條所規定之罰鍰處罰，
    並各予記違規點數1點、1點，同條例第63條第1項第1款亦定
    有明文。
二、本件原處分機關處分意旨略以：異議人即受處分人林進郎於
    民國99年11月21日下午1時1分許，駕駛車牌號碼7D-1339 號
    自小客車行經新竹市○○路與西濱路口時，因違規左轉為執
    行交通稽查勤務之新竹市警察局第一分局南寮派出所警員徐
    獻忠當場發現，經鳴哨並趨前欲攔停舉發，惟異議人拒絕停
    車接受稽查而逃逸。嗣經員警記下該車車牌號碼、廠牌、車
    種、顏色等特徵，返所查詢確認無誤後，填掣竹市警交字第
    E00000000 號舉發違反道路交通管理事件通知單（下稱舉發
    通知單），逕行舉發上開自小客車所有人即異議人有「不依
    號誌指示行駛（違規左轉）」、「不服稽查，經攔檢逕行逆
    行插入連續行駛車陣離去，拒絕停車受檢」等違規情事，嗣
    異議人不服而於舉發通知單所載應到案期限內向原處分機關
    提出陳述，並陳明其為駕駛人，惟經原處分機關函請舉發單
    位調查結果，仍認異議人確有前揭違規行為，乃依道路交通
    管理處罰條例第48條第1項第2款、第60條第1 項及違反道路
    交通管理事件統一裁罰基準表之規定，於100年1月20日以竹
    監自字第裁50-E00000000號違反道路交通管理事件裁決書，
    裁處異議人(1)罰鍰600 元，及依道路交通管理處罰條例第63
    條第1項第1款（裁決書漏載第1款）之規定記違規點數1點（
    轉彎時不依標誌、標線、號誌指示之違規部分）；暨(2)罰鍰
    3,000 元，及依道路交通管理處罰條例第63條第1項第1款（
    裁決書漏載第1款）之規定記違規點數1點（違反道路交通管
    理處罰條例之行為，經交通勤務警察制止時，拒絕停車接受
    稽查而逃逸之違規部分）等語。
三、本件異議人聲明異議意旨略以：當天我行經東大路口左轉，
    因開錯方向，以致在東大路口的右手邊迴轉，並無看見員警
    拿警棍攔車臨檢，並沒有聽見警鳴聲，並不知員警攔檢，車
    子停在空地迴轉時，只看見員警在攔另一部轎車，並沒有走
    向我車臨檢，為何開單說我不服稽查拒攔檢，我不服員警說
    謊，要求調路口的監視器還我清白，我若真違規拒攔檢願心
    服口服繳清罰單，但我真的是不知員警有攔我車，而我並沒
    有行駛臨檢站，為何一直說我拒攔檢，懇請法官大人還給我
    一個合理公道等語（異議人於本院100年3月10日行調查程序
    時，已當庭明確陳明僅就原處分關於「違反道路交通管理處
    罰條例之行為，經交通勤務警察制止時，拒絕停車接受稽查
    而逃逸」之違規部分提出異議，至於同裁決處分內關於「轉
    彎時不依標誌、標線、號誌指示」違規之罰鍰及併計違規點
    數部分，不在聲明異議之範圍內，見本院卷第22頁背面）。
四、訊據異議人林進郎固坦承於舉發時、地，駕駛車牌號碼7D-1
    339 號自小客車有轉彎時不依號誌指示之交通違規等情，惟
    矢口否認有何拒絕停車接受稽查而逃逸之行為，辯稱：我當
    時因走錯路，綠燈左轉誤駛入東大路，在空地迴轉時根本沒
    有看到警察攔我，連哨子聲也沒有，我根本也不曉得警察什
    麼時候攔我的云云。經查：
(一)、按執行交通勤務警察依法律規定製單舉發違反道路交通管理
    處罰條例所列之違規事實，並由公路主管機關加以處罰，係
    行政機關執行公權力措施而對外直接發生法律效果之單方行
    政行為，本質上為行政處分，如無形式上顯然之瑕疵可指，
    基於公務員為公法上行為具有公信力之原則，該行政行為當
    可被推定為真正，其據以依法處分之事實認定亦為正確無誤
    ，本此公信原則，乃立法者賦予行政機關制定違反道路交通
    事件統一裁罰標準及處理細則，使值勤警員得當機處分以維
    護交通秩序、安全之行政目的，反之，若謂公務員一切行政
    行為均需預留證據以證其實，則國家行政勢必窒礙難行，準
    此，刑事訴訟法就犯罪證據有關之規定中，與行政秩序罰之
    交通違規裁罰本旨不合之部分，自不在準用之列。次依道路
    交通管理處罰條例科處行政罰事件，依據公法爭議之舉證責
    任分配法則，固應先由行政機關就其業已履踐相關正當法律
    程序，以及人民應受處罰之客觀違反法令行為，負證明之責
    ，受處罰人就行政機關已為相當證明之上開事項，若主張欠
    缺主觀歸責條件或為其他抗辯，亦須就其所辯提出反證。惟
    行政機關對於前開應為舉證事項，並非不得以執行查察取締
    勤務人員，依據調查人證之程序，使就親歷事實提供不可替
    代之證明方法，亦不得僅因證人之個人身分、地位或與當事
    人之關係而謂其不得作證，或憑己意指為必須代以其他特定
    之證據方法，此在證人業已具結願依偽證罰則擔保證言可信
    之場合，尤屬當然。
(二)、本件異議人林進郎確有於99年11月21日下午1時1分許，駕駛
    車牌號碼7D-1339 號自小客車沿新竹市○○路由北往南方向
    行駛，行經西濱路與東大路口左轉彎時，因轉彎時不依號誌
    指示之違規為警攔停，竟拒絕停車接受稽查，在路旁空地原
    地迴轉後即逆向駛回西濱路北上車道而逃逸之事實，業據證
    人即掣單舉發之新竹市警察局第一分局南寮派出所警員徐獻
    忠於本院調查時到庭具結證稱：「99年11月21日下午1時1分
    許當時是晴天，日間光線充足，我與另外一名同事巡佐葉海
    山均身著制服，在新竹市○○路與西濱路口執行交通違規攔
    檢勤務，我們人是在巡邏車後方，並不是在車上，當時違規
    人即在庭的林先生駕駛車牌號碼7D-1339 號黑灰雙色的休旅
    車，另外還有一臺車牌號碼6253-KX 號自小客車跟隨在後，
    他們兩臺車一起違規左轉，異議人的車是第一臺車，然後我
    與葉海山一同攔檢，當時有吹哨子，並持指揮棒示意違規車
    輛靠邊停車，因為該路口有一個空地，異議人的車子就直接
    駛向那個空地迴轉，另外一臺車也跟著他的後面，不過那臺
    車是靠路邊停在空地裡面，然後巡佐葉海山要我過去異議人
    車輛那邊看是怎麼回事，我小跑步過去，因為異議人不搖下
    車窗，我就對著異議人他的駕駛座左前車窗輕敲玻璃，示意
    他搖下車窗，異議人車輛的隔熱紙很黑，我沒有注意副駕駛
    座有無坐人，結果異議人沒有理我，他轉頭看了我一下以後
    ，就直接逆向，慢慢地把車子切出去往西濱路朝北開走，原
    路折回去，由於第二部車有停下來，我之後有當場舉發該部
    車不依號誌指示行駛之違規，是我開單的」等語綦詳（本院
    100年3月10日訊問筆錄，見本院卷第23頁背面至第25頁正面
    ），且有舉發通知單、新竹市警察局第一分局99年12月27日
    竹市警一分五字第0990027277號函各乙紙在卷可稽（見本院
    卷第9 頁、第12頁），其舉發當係實而有據。
(三)、異議人雖以前開情詞置辯，然此與證人徐獻忠前開證述內容
    顯相齟齬，本院審究證人徐獻忠係依法令執行交通秩序維護
    職務之警察人員，對違規行為人並無主觀好惡，立場自是客
    觀公正，觀察程度亦較一般人更為專注，且證人徐獻忠於本
    院調查時就本件舉發之時間、地點、異議人之行進路線及違
    規態樣等情狀敘述均極為詳盡，顯係當場專注執勤查察違規
    所得事實，應無錯看或誤判之可能，參以證人乃於執行勤務
    當中偶然發現本件違規事實，此前與異議人互不相識，並無
    私怨仇隙，衡情應無設詞構陷誣指異議人之必要，又係經具
    結後始為上開證述，當無甘冒受偽證罪之追訴處罰，而為與
    事實不符之虛偽陳述之理，是異議人既未就執勤警員之舉發
    有誤提出相關具體事證以供調查，此外，復查無任何證據足
    資證明證人徐獻忠有捏造事實、違法取締之情事，則執勤警
    員本其維護交通秩序、安全職責所為之舉發，自應受到合法
    、正確之推定，所為證言應堪值採信。反觀異議人於本院調
    查時，初辯稱：「我從違規左轉到空地，一直到離開現場時
    都沒有看到現場有警員，所以也不知道警員有無穿制服」等
    語（本院100年3月10日訊問筆錄，見本院卷第22頁背面），
    然依卷附異議人自承由其口述予妻子代為撰寫，再經異議人
    簽名出具之聲明異議狀內記載：「…車子停在空地迴轉時，
    只看見員警在攔另一部轎車，並沒有走向我車臨檢…」等語
    （見本院卷第3 頁），可知異議人對於舉發當時現場確有警
    員攔停稽查交通違規乙情，實瞭然於胸，而經本院以此質詰
    異議人，其竟又改稱：「差不多在1、200公尺遠有看到制服
    員警，我停在空地時真的沒有看到警察攔我，他離我很遠，
    我停在空地就看不到了，異議狀是我老婆這樣寫，字我看不
    太清楚，就簽名了」等語（本院100年3月10日訊問筆錄，見
    本院卷第23頁正面），是異議人所為供述不惟避重就輕，且
    前後不一，互見矛盾，顯係刻意隱瞞實情，難以憑信。況證
    人徐獻忠於異議人原地迴轉反向逃逸時，隨即將異議人所駕
    駛車輛之車牌號碼為7D-1339 號、廠牌為中華、車種為休旅
    車、顏色為黑、灰色等特徵，及與異議人車輛同向行駛在後
    ，亦有轉彎時不依號誌指示違規之另一車輛業經攔停舉發之
    旨均詳實記載，有系爭舉發通知單可佐，且證人徐獻忠據以
    填掣舉發通知單之車籍等資料確與事實相符，異議人於本院
    調查時復供認斯時其駕駛之上開自小客車與後方友人車輛均
    有轉彎時不依號誌指示之違規行為，其友人車輛有遭舉發處
    罰等語（本院100年3月10日訊問筆錄，見本院卷第22頁背面
    、第25頁正面、背面），據此，倘如異議人所辯，證人徐獻
    忠於舉發當時係位在距離舉發地點約1、200公尺遠處，並非
    專注執勤，亦未鳴哨示意攔停，則證人徐獻忠如何能清楚辨
    明異議人及後方友人車輛之前開違規行為，並於稽查未果時
    旋記下異議人駕駛車輛之正確車號及相關特徵，同時填掣舉
    發通知單對異議人之友人車輛當場舉發？異議人此部分辯解
    實與常情相違，不足採信。
(四)、按駕駛人駕駛車輛或行人在道路上，應遵守道路交通標誌、
    標線、號誌之指示、警告、禁制規定，並服從執行交通勤務
    之警察或依法令執行指揮交通及交通稽查任務人員之指揮，
    為道路交通管理處罰條例第4條第1項所明定，是以，汽車駕
    駛人於駕駛中非但應注意車輛往來情形與道路路況，尚應隨
    時注意服從道路交通標誌、標線、號誌之指示及執行交通勤
    務人員之指揮。本件證人徐獻忠於舉發當時確站立於新竹市
    ○○路與西濱路口執行交通違規之取締勤務，迨發現異議人
    駕駛上揭自小客車轉彎時不依號誌指示行駛而來，即高聲吹
    哨，同時手持指揮棒作勢攔停，迨異議人駛入路旁空地原地
    迴轉時，證人徐獻忠旋驅前敲打駕駛座車窗玻璃等情，已據
    證人徐獻忠結證甚明，且其證言乃屬信而有徵，均如上述，
    再者，本件舉發時間乃正值上午時分，天候晴，日間光線充
    足，視線良好，亦據證人徐獻忠證述、異議人林進郎是認無
    誤（本院100年3月10日訊問筆錄，見本院卷第22頁正面、第
    24頁正面），是異議人所辯當時因走錯路而綠燈左轉誤駛入
    東大路一節，果若為真，其本應沿東大路由西往東方向繼續
    前行，於行經下個無禁止迴轉之路口後，再行迴轉行駛東大
    路由東往西方向車道，繼而右轉返回西濱路北上車道，此為
    一般考取領得駕駛執照之人所熟知之常識，惟異議人為圖便
    利，乃逕自原地迴轉逆向駛回西濱路北上車道，其自深知該
    等明顯有違交通法規及駕駛常軌之舉，勢必對於道路使用者
    造成安全上之疑慮，甚至將引起其他用路人車鳴按喇叭示警
    ，衡情異議人此際應會對周遭人車動態多加留意，以免肇致
    己身或他人之危險，則其更無可能對於證人徐獻忠敲打駕駛
    座車窗等行為毫無所悉，佐以證人徐獻忠為上開示意異議人
    停車受檢之舉動後，異議人有回頭觀望一情，亦經證人徐獻
    忠證述明確，是異議人既可明確查知證人徐獻忠之攔停動作
    及稽查目的，詎竟對證人徐獻忠之吹哨、指揮制止均置若罔
    聞，在在足見異議人違規左轉後，於知悉員警攔停之狀況下
    ，確有拒絕停車接受稽查而逃逸之行為甚明，其空言辯稱並
    未不服取締而逃逸云云，顯係事後卸責之詞，毫無可採。
五、綜上所述，本件異議人確有於舉發時、地不依號誌指示違規
    左轉，經交通警察當場鳴哨攔停，拒絕停車接受稽查而逃逸
    等行為事實，異議人所辯均不足採，則原處分機關依道路交
    通管理處罰條例第48條第1項第2款、第60條第1 項及違反道
    路交通管理事件統一裁罰基準表之規定，各裁處異議人罰鍰
    60 0元、3,000元，合計共3,600元，並依同條例第63條第 1
    項第1款（裁決書漏載第1款）之規定，各併予計違規點數 1
    點、1點，合計共2點，核無違誤，本件異議人之異議為無理
    由，應予駁回。
六、據上論斷，應依道路交通事件處理辦法第18條，裁定如主文
    。
中    華    民    國    100    年    6    月    24    日
                  交通法庭     法  官  林惠君
以上正本證明與原本無異。
如不服本裁定，應於裁定送達後5日內向本院提出抗告狀。
中    華    民    國    100    年    6    月    24    日
                               書記官  蔣淑君